臺灣臺北地方法院民事判決　九十一年度重訴字第一七○九號
　　原　　　告　台灣中小企業銀行股份有限公司
　　法定代理人　丁○○
　　訴訟代理人　辛○○
　　　　　　　　庚○○
　　法定代理人　戊○○
　　被　　　告　甲○○
　　　　　　　　乙○○
　　　　　　　　丙○○○
　　訴訟代理人　己○○
右當事人間請求清償借款事件，本院判決如左：
　　主　　　文
被告應連帶給付原告新台幣肆仟柒佰貳拾萬元，及如附表所示之利息、違約金。
訴訟費用由被告連帶負擔。
本判決於原告以新台幣壹仟伍佰柒拾萬肆仟元為被告供擔保後，得假執行。
　　事　　　實
甲、原告方面：
一、聲明：除假執行之擔保金額外，如主文第一項所示。
二、陳述：被告日成營造廠股份有限公司（下稱日成公司）分別於民國八十九年二月
    三日、九十年二月七日、同年月十四日，均以被告甲○○、乙○○、丙○○○為
    連帶保證人，與原告簽訂借據三份，分別向原告借用新台幣（下同）壹佰伍拾萬
    元、貳仟壹佰拾萬元、貳仟萬元，約定利息分別按原告基本放款利率加碼年息
    百分之零點八八、減碼零點二七、郵政儲金二年期定儲利率加碼年息百分之一點
    六計算，清償期分別為九十一年二月三日、九十一年二月七日、九十三年二月十
    四日；並均約定分期攤還利息，若一期未繳，視為全部到期；且均約定逾期清償
    在六個月以內者，按上開利率百分之十，超過六個月者，按上開利率百分之二十
    計付違約金。另被告日成公司復於八十九年二月三日，亦以被告甲○○、乙○○
    、丙○○○為連帶保證人，與原告簽訂周轉金貸款契約，約定自八十九年二月三
    日起至九十年二月三日止，在玖佰萬元之額度內得循環動用借款，約定利息按原
    告短期放款利率計算；並約定分期攤還利息，若一期未繳，視為全部到期；且均
    約定逾期清償在六個月以內者，按上開利率百分之十，超過六個月者，按上開利
    率百分之二十計付違約金。嗣被告日成公司於九十年二月一日，與原告簽訂借據
    一份，申請動用借款玖佰萬元，約定清償期為九十年八月一日。詎上開玖佰萬元
    之借款，於九十年八月一日，清償期屆至後，被告日成公司未依約清償，則依兩
    造間所簽訂之授信約定書第五條約定，上開壹佰伍拾萬元、貳仟壹佰拾萬元、
    貳仟萬元之三筆借款，亦視為全部到期，被告日成公司共積欠原告肆仟柒佰貳拾
    萬元，及如附表所示之利息、違約金。爰分別依消費借貸和連帶保證之法律關係
    ，請求被告日成公司、甲○○、乙○○、丙○○○連帶給付如主文第一項所示之
    本金、利息、違約金。
三、證據：提出連帶保證書、週轉金貸款契約、帳務查詢單、利率表各一份，借據、
　　授信約定書各四份為證。
乙、被告方面：
　　被告日成公司、甲○○、乙○○、丙○○○未於最後言詞辯論期日到場，惟被告
　　等之前到庭，亦未作何聲明或陳述。
　　理　　　由
甲、程序上之事由：
　　被告日成公司、甲○○、乙○○、丙○○○，均未於最後言詞辯論期日到場，核
　　無民事訴訟法第三百八十六條各款所列情形，爰依原告之聲請，由其一造辯論而
　　為判決。
乙、得心證之理由：
一、原告起訴主張：被告日成公司分別於八十九年二月三日、九十年二月七日、同年
    月十四日，均以被告甲○○、乙○○、丙○○○為連帶保證人，與原告簽訂借據
    三份，分別向原告借用壹佰伍拾萬元、貳仟壹佰拾萬元、貳仟萬元，約定利息
    分別按原告基本放款利率加碼年息百分之零點八八、減碼零點二七、郵政儲金二
    年期定儲利率加碼年息百分之一點六計算，清償期分別為九十一年二月三日、九
    十一年二月七日、九十三年二月十四日；並均約定分期攤還利息，若一期未繳，
    視為全部到期；且均約定逾期清償在六個月以內者，按上開利率百分之十，超過
    六個月者，按上開利率百分之二十計付違約金。另被告日成公司復於八十九年二
    月三日，亦以被告甲○○、乙○○、丙○○○為連帶保證人，與原告簽訂周轉金
    貸款契約，約定自八十九年二月三日起至九十年二月三日止，在玖佰萬元之額度
    內得循環動用借款，約定利息按原告短期放款利率計算；並約定分期攤還利息，
    若一期未繳，視為全部到期；且均約定逾期清償在六個月以內者，按上開利率百
    分之十，超過六個月者，按上開利率百分之二十計付違約金。嗣被告日成公司於
    九十年二月一日，與原告簽訂借據一份，申請動用借款玖佰萬元，約定清償期為
    九十年八月一日。詎上開玖佰萬元之借款，於九十年八月一日，清償期屆至後，
    被告日成公司未依約清償，依兩造間所簽訂之授信約定書第五條約定，上開壹佰
    伍拾萬元、貳仟壹佰拾萬元、貳仟萬元之三筆借款，亦視為全部到期，被告日
    成公司共積欠原告肆仟柒佰貳拾萬元，及如附表所示之利息、違約金。爰分別依
    消費借貸和連帶保證之法律關係，請求被告日成公司、甲○○、乙○○、丙○○○連帶給付如主文第一項所示之本金、利息、違約金等語。被告日成公司、甲○○、乙○○、丙○○○，則均未於最後言詞辯論期日到場，亦未作何聲明或陳述
    。
二、本件原告主張之前述事實，業據其提出連帶保證書、週轉金貸款契約、帳務查詢
　　單、利率表各一份，借據、授信約定書各四份為證，核屬相符，自堪信為真實。
三、按「茲向貴行借款壹佰伍拾萬元。」、「茲向貴行借款貳仟壹佰拾萬元。」、
    「茲向貴行借款貳仟萬元。」、「借款期間：八十九年二月三日起至九十一年二
    月三日止。」、「借款期間：九十年二月七日起至九十一年二月七日止。」、「
    借款期間：九十年二月十四日起至九十三年二月十四日止。」、「利息按貴行基
    本放款利率加碼百分之零點八八計算。」、「利息按貴行基本放款利率減碼百分
    之零點二七計算。」、「利息按郵政儲金二年期定儲利率加碼年息百分之一點六
    計算。」、「利息自借款日起每一個月計繳一次。」、「遲延利息：借款到期或
    視為全部到期未立即償還時，按約定利率計付遲延利息。」、「違約金：逾期償
    付本金、利息或本息時，逾期在六個月以內部分，按約定利率百分十，逾期超過
    六個月部分，按約定利率百分之二十加付違約金。」、「立約人如有任何一宗債
    務不依約清償本金或利息時，債務視為全部到期。」兩造簽訂之三份借據金額部
    分、第一條、第二條、第三條、第四條、第五條、授信約定書第五條第一款分別
    約定有明文。是依首揭借據第一條、第二條、第三條之約定，被告日成公司應分
    別於每月三日、七日、十四日，按期繳納分期款。次按，「借款額度：玖佰萬元
    。」、「借款動用期間：自八十九年二月三日起至九十年二月三日止。」、「利
    息按貴行短期放款利率計算。」、「違約金：逾期償付本金、利息或本息時，逾
    期在六個月以內部分，按約定利率百分十，逾期超過六個月部分，按約定利率百
    分之二十加付違約金。」、「茲向貴行借款玖佰萬元。」、「借款期間：自九十
    年二月一日起至九十年八月一日止。」兩造簽訂之週轉金貸款契約第一條、第二
    條、第三條、第六條、借據金額部分、第一條分別約定有明文。是依上開有關玖
    佰萬元之借據第一條約定，被告日成公司應於九十年八月一日，上開玖佰萬元借
    款之清償期屆至後，依約清償借款。惟上開玖佰萬元之借款，於九十年八月一日
    ，清償期屆至後，被告日成公司未依約清償，則依前述授信約定書第五條第一款
    之約定，上開壹佰伍拾萬元、貳仟壹佰拾萬元、貳仟萬元之三筆借款，亦視為
    全部到期，被告日成公司並應依上開有關遲延利息、違約金之約定，負擔給付遲
    延利息、違約金之責任。再按，借用人應於約定期限內，返還與借用物種類、品
    質、數量相同之物；民法第四百七十八條前段復定有明文。本件被告日成公司於
    上開借款到期後，未依約全部清償，依首揭民法第四百七十八條前段之規定，亦
    應負擔返還借款之責任。末按，保證債務之所謂連帶，係指保證人與主債務人負
    同一債務，對於債權人各負全部給付之責任者而言，此就民法第二百七十二條第
    一項規定連帶債務文義參照觀之甚明；最高法院四十五年度台上字第一四二六號
    判例，亦著有明文。本件被告甲○○、乙○○、丙○○○擔任被告日成公司之連
    帶保證人，如前所述，則依前述最高法院四十五年度台上字第一四二六號判例之
    意旨，被告甲○○、乙○○、丙○○○自應就被告日成公司向原告借貸之借款，
    與被告日成公司負擔連帶給付責任。從而，原告依消費借貸和連帶保證之法律關
    係，請求被告日成公司、甲○○、乙○○、丙○○○連帶給付如主文第一項所示
    之本金、利息、違約金，為有理由，應予准許。
丙、另本件原告陳明願供擔保後，請准宣告假執行，核無不合，爰酌定相當之擔保金
　　額，予以准許。
丁、據上論結，原告之訴為有理由，依民事訴訟法第三百八十五條第一項前段、第八
　　十五條第二項、第三百九十條第二項，判決如主文。
中　　　華　　　民　　　國　　九十一　　年　　　十　　　月　　 十七　　 日
　 　　　　　　　　　　　　　　　民事第六庭法　　　官　姜悌文
右為正本係照原本作成
如對本判決上訴，須於判決送達後廿日內向本院提出上訴狀，並依上訴利益繳納百分
之一點六五之上訴費，若未繳納，逕依民事訴訟法施行法第九條之規定，顯然明知上
訴要件有欠缺，駁回上訴。
中　　　華　　　民　　　國　　九十一　　年　　　十　　　月　　 十七　　 日
　　　　　　　　　　　　　　　　　　　　　　法院書記官　陳鳳瀴
